【裁判字號】    97,易,952
【裁判日期】    970829
【裁判案由】    家庭暴力罪之恐嚇
【裁判全文】
臺灣士林地方法院刑事判決               97年度易字第952號
公  訴  人  臺灣士林地方法院檢察署檢察官
被      告  甲○○
選任辯護人  李建賢律師
上列被告因家庭暴力罪之恐嚇案件，經檢察官提起公訴（97年度
偵續字第112 號），本院判決如下：
    主  文
甲○○犯恐嚇危害安全罪，處拘役伍拾玖日，如易科罰金，以新
臺幣仟元折算壹日。
    事  實
一、甲○○與丙○○係夫妻，2 人具有家庭暴力防治法第3 條第
    1 項第1 款之家庭成員關係，嗣因甲○○與丙○○因感情不
    睦，自民國92年9 月間起分居，並向本院訴請裁判離婚。96
    年6 月11日下午2 時30分許，本院家事法庭通知甲○○與丙○○雙方於本院調解室進行離婚調解程序時，因調解未有共
    識，詎甲○○竟於調解程序未有合意結束後，基於恐嚇之犯
    意，在調解室內以台語「妳以後出門最好帶保鑣」等加害生
    命、身體及自由之言語恫嚇丙○○，使丙○○心生畏怖，致
    生危害於安全。
二、案經丙○○訴由臺灣士林地方法院檢察署檢察官偵查起訴。
    理  由
(一)、按判決書應分別記載裁判之主文與理由；有罪之判決書並應
    記載「犯罪事實」，且得與理由合併記載，為九十三年六月
    二十三日修正之刑事訴訟法第三百零八條所明定，參諸其立
    法理由為：刑事有罪判決所應記載之事實應係賦予法律評價
    而經取捨並「符合犯罪構成要件」之具體社會事實，爰參考
    日本刑事訴訟法第三百三十五條第一項之立法例，將原條文
    後段所定「並應記載事實」修正為「並應記載犯罪事實」，
    以臻明確。按關於非屬犯罪構成要件之犯罪細節，並不屬於
    有罪判決書必要記載之事項，自亦非判決理由所應敘述之範
    圍（最高法院九十四年台上字第六三三八號判決參照）；次
    按，有罪判決書應記載之「犯罪事實」，應係指符合犯罪構
    成要件之具體社會事實，如被告犯罪之時間、地點、手段以
    及其他該當於犯罪構成要件而足資認定既判力範圍之具體社
    會事實；至於構成要件以外之其他適用法律事實，例如：刑
    罰之加重或減輕事由，可無須在「犯罪事實」欄中記載，僅
    於理由內依刑事訴訟法第三百十條第四款記載其理由即足（
    最高法院九十四年台非第一五二號判決參照），合先敘明。
(二)、次按刑事訴訟法第159 條第1 項規定：「被告以外之人於審
    判外之言詞或書面陳述，除法律有規定者外，不得作為證據
    」；其立法本旨係以證人於審判外之言詞或書面陳述，屬於
    傳聞證據，此項證據，當事人無從直接對於原供述者加以詰
    問，以擔保其真實性，法院亦無從直接接觸證人而審酌其證
    言之憑信性，違背直接審理及言詞審理之原則，除具有必要
    性及信用性情況之除外者外，原則上不認其有容許性，自不
    具證據能力，倘法院已經依據當事人聲請傳喚證人到庭接受
    檢辯雙方之交互詰問，則法院既已透過直接、言詞審理方式
    檢驗過該證人之前所為證述，當事人之反對詰問權已受到保
    障得以完全行使之情況下，該等審判外證據除有其他法定事
    由（例如：非基於國家公權力正當行使所取得或私人非法取
    得等，而有害公共利益，即以一般證據排除法則為判斷），
    應認該審判外供述已得透過審判程式之詰問檢驗，而取得作
    為證據之資格，亦即其審判外供述與審判中供述相符部分，
    顯然已經構成具備可信之特別情狀，當然有證據資格，其不
    符部分，作為檢視審判中所為供述可信與否之彈劾證據，當
    無不許之理（最高法院94年度臺上字第2507號判決、95年度
    臺上字第2515號判決參照）。本件告訴人即證人丙○○於警
    詢之陳述（96年度他字第2131號卷第10至12頁），雖係被告
    以外之人於審判外之言詞陳述，惟業於本院審判期日經檢察
    官、被告、辯護人交互詰問檢視其證詞，且依筆錄製作之原
    因、過程等加以觀察，其於此部分之陳述應具信用性，而無
    顯不可信之情況，揆諸上開最高法院判決意旨，上揭證據應
    均具證據能力。被告之辯護人辯稱：證人丙○○於警詢之證
    述，為審判外陳述，未經交互詰問，不得作為證據，殊無足
    採。至於證人丙○○、乙○○於偵查中之證述（97年度偵續
    字第112 號卷第12、13、14、16頁），已依法具結其證言，
    且該2 人於原審審理時證述情節大致相符，核無顯不可信之
    情形，並經被告及其辯護人陳明不爭執此部分之證據能力（
    本院卷第14、17、30頁），依刑事訴訟法第159 條之5 第1
    項規定，自得為證據。另本件認定事實所引用之其他卷證資
    料，並無證據證明係公務員違背法定程序所取得，且檢察官
    、被告及其辯護人於本院準備程序及審判期日時均表示同意
    作為證據而不予爭執，且迄至言詞辯論終結前亦未再聲明異
    議，依刑事訴訟法第159 條之5 第1 項之規定，本件認定事
    實所引用之其他證據，均有證據能力。
貳、實體方面：
一、訊據被告甲○○矢口否認有何恐嚇犯行，於警詢、偵查時辯
    稱：調解未成與告訴人丙○○起爭執，伊當日係說「我以後
    出門要請保鏢」，於本院審理時翻稱：並未於上開調解程序
    時有何出言恐嚇告訴人之言詞云云，其辯稱亦辯稱：若縱使
    被告確有向告訴人丙○○陳稱「你出門最好帶保鑣」等語，
    然係因當日調解程序中，雙方氣氛不佳，事後被告一時情緒
    上反應而出口之不當言詞，並無恐嚇犯意，其與告訴人多年
    夫妻關係，告訴人亦不致心生畏懼云云。惟查：
  (一)被告甲○○上開被訴恐嚇之事實，迭據證人丙○○於警詢、
    偵查及本院審理時，始終指證歷歷（96年度他字第2131號卷
    第10至12頁、97年度偵續字第112 號卷第12、13、14、16頁
    ，本院卷第33、34頁），並有本院96年度婚字284 號影本卷
    可稽。
  (二)證人即告訴人之代理人乙○○律師於偵查中證稱：「在調解
    程序中主要是對財產談不攏，所以沒有成立調解，我們正要
    出調解室時，被告出言對告訴人說『妳以後出門最好帶保鑣
    』，我聽到後立即制止被告」等語（同偵續卷第13頁），其
    於本院審理中復證稱：「調解當天有我有聽到被告有恐嚇告
    訴人，被告用台語說你以後出門最好帶保鑣，是在調解室裡
    面，已經調解結束不成立，被告在調解室裡面用台語向告訴
    人講說你以後出門最好帶保鑣」等語（本院卷第47、48頁）
    。證人乙○○對於被告甲○○恫嚇告訴人之情節，前後證述
    一致，亦核與證人即告訴人丙○○證述被恐嚇過程相互吻合
    ，其當時從事律師業務，且與被告甲○○間並無仇怨，自無
    須故為不實虛偽證述，身陷偽證重罪而影響其律師職業之必
    要，故其所為之證述，應可採信。
  (三)況且，被告甲○○於警詢及偵查中亦供承：於上揭時地因調
    解未成與告訴人丙○○起口角爭執，並有提及僱用保鏢等語
    （96年度他字第2131號卷第8 頁、96年度偵字第12640 號卷
    第11頁，同偵續卷第14、15頁），雖被告甲○○辯稱係指伊
    出門要請保鏢及於本院審理中翻異否認有此說詞云云，均與
    證人丙○○、乙○○所證情節不符，應係推卸之詞，諉無可
    採。
  (四)證人丙○○於偵查中證稱：「被告說『妳以後出門最好帶保
    鑣』，……，我心裡很害怕」（同偵續卷第13頁），於本院
    證稱：「我聽了這個話之後，我很怕，我在捷運站搭捷運我
    都會怕有人從我後面推我下去，且如果看到有人很像被告，
    我都要躲在柱子後面」等語（本院卷第34頁），且證人乙○○於偵查及本院審理中亦證稱：告訴人丙○○於當日調解程
    序結束後，一再表示欲與其同行，並跟隨等候其閱卷結束後
    ，始搭乘計程車偕同離開等情（同偵續卷第14頁，本院卷第
    48至50頁），而告訴人丙○○與被告甲○○雖為夫妻，然感
    情已屬不睦，於當日調解過程中並有生言詞爭執，堪認告訴
    人丙○○聽聞被告甲○○向其陳稱：「妳以後出門最好帶保
    鑣」等語，內心甚感恐懼不安，否則告訴人丙○○於當日調
    解程序結束後自可立即獨自離去，又何須緊隨所委任之律師
    乙○○。按刑法上所謂恐嚇，祇須行為人以足以使人心生畏
    怖之情事告知他人即為已足，其通知危害之方法並無限制，
    凡一切以直接之言語、舉動，或其他足使被害人理解其意義
    之方法或暗示其如不從將加危害，而使被害人心生畏怖者，
    均應包括在內。而該言語或舉動是否足以使他人生畏怖心，
    應依社會一般觀念衡量之，如行為人之言語、舉動，依社會
    一般觀念，均認係惡害之通知，而足以使人生畏怖心時，即
    可認屬恐嚇（最高法院22年度上字第1310號判例、73年度臺
    上字第19 33 號判決、84年度臺上字第813 號判決參照）。
    被告甲○○恫稱：「妳以後出門最好帶保鑣」之言詞，衡諸
    社會一般觀念，此種言詞之威嚇，足令一般人感覺生命、身
    體之安全受威脅，其行為於客觀上已可認屬惡害之通知，並
    達足使人心生畏怖之程度，而告訴人丙○○當時確有心生恐
    懼之感，是被告應成立恐嚇犯行。
二、綜上所陳，被告及辯護人所辯，均無足採。被告甲○○之犯
    行事證明確，堪以認定，應依法論科。
三、核被告甲○○所為，均係犯刑法第305 條之恐嚇危害安全罪
    。被告甲○○與告訴人丙○○為夫妻關係，具有家庭暴力防
    治法第3 條第1 項第1 款之家庭成員關係。被告對告訴人丙○○故意實施家庭暴力行為，係屬家庭暴力防治法第2 條第
    2 項之家庭暴力罪。爰審酌被告與告訴人係屬夫妻，因離婚
    之財產分配糾紛，未顧念舊情，竟以加害告訴人丙○○生命
    、身體自由之事施以恐嚇，其行為危害他人安全，對社會風
    氣產生不良影響，且犯後否認犯罪，及其生活狀況、智識程
    度、犯罪動機、目的、手段等一切情狀，量處如主文所示之
    刑，並諭知易科罰金之折算標準。至於公訴人求刑有期徒刑
    4 月云云，本院審酌上開各情，所求之刑認屬過重，附此敘
    明。
據上論斷，應依刑事訴訟法第299 條第1 項前段，刑法第305 條
、第41條第1 項前段，刑法施行法第1 條之1 第1 項、第2 項前
段，判決如主文。
本案經檢察官洪三峰到庭執行職務
中    華    民    國    97    年    8     月    29    日
                  刑事第二庭法  官    蔡明宏
以上正本證明與原本無異。
如不服本判決，應於收受送達後10日內向本院提出上訴書狀，其
未敘述上訴理由者，應於上訴期間屆滿後20日內向本院補提理由
書狀（均須按他造當事人之人數附繕本）。
                            書記官    陳淑琪
中    華    民    國    97    年    8     月    29    日


司法院資訊處製作；財團法人民間司法改革基金會備份。
